【裁判字號】    90,判,1790
【裁判日期】    901005
【裁判案由】    復職
【裁判全文】
最  高  行  政  法  院  判  決                    九十年度判字第一七九○號
    上  訴  人  乙○○
    被 上訴 人  內政部警政署
    代  表  人  甲○○
右當事人間因復職事件，上訴人不服臺北高等行政法院中華民國八十九年十一月十六
日○八九訴○○二四六號判決，提起上訴。本院判決如左：
    主  文
上訴駁回。
上訴訴訟費用由上訴人負擔。
    理  由
本件上訴人主張：上訴人前於嘉義縣警察局第一戶政事務所戶籍員任內，因涉嫌貪瀆
，經檢察官以瀆職罪嫌提起公訴後，嘉義縣警察局報奉臺灣省政府七十七年八月一日
（七七）府人三字第六七○五六號令核定停職，嗣該瀆職案經最高法院七十九年度台
上字第二八三號刑事判決駁回上訴人之上訴，上訴人受判處有期徒刑四年八月，褫奪
公權二年確定，旋即為嘉義縣警察局報奉臺灣省政府七十九年三月二十七日七九府人
三字第二六二八六號令核定免職並追溯自判決確定之日生效。上訴人於八十八年八月
四日向被上訴人陳情請求准予復職，被上訴人於八十八年九月十五日以警署人字第九
八五五一一書函予以拒絕。惟上訴人遭判刑確定實係法院援用他人偽造或變造之證據
所致，被上訴人不察誤將上訴人免職，其處分自有不當。又上訴人於停職期間被免職
，嘉義縣警察局並未依法定程序告知，則上訴人仍處於停職狀態中，自應准其復職。
原判決駁回上訴人在原審之訴，認事、用法，咸違法令，爰求為將原判決廢棄，並將
再復審、復審決定及原處分均撤銷，及核發停職期間之薪津及法定利息之判決。
被上訴人則以：本案上訴人前於嘉義縣警察局第一戶政事務所戶籍員任內，連續自七
十五年初至七十六年底，擅自為胡蔡榮子等五人變造職業及為許惠雀等二人變更名字
，並收受呂永全委由趙雪玲交付之新臺幣六仟元，案經檢察官以瀆職罪嫌提起公訴後
，嘉義縣警察局報奉臺灣省政府七十七年八月一日 (七七）府人三字第六七○五六號
令核定停職，復經最高法院判處有期徒刑四年八月，褫奪公權二年確定，核符原「警
察人員管理條例」第三十一條第一項第二款之規定，前臺灣省政府警務處爰報奉臺灣
省政府以七十九年三月二十七日七九府人三字第二六二八六號令核定免職在案，認事
用法，並無不當﹔且上訴人係於停職後，經判刑確定而予免職，上訴人亦未於限期內
請求行政救濟，免職亦告確定。且該有罪之刑事判決未經撤銷，免職之原因仍然存在
，上訴人請求復職及補發停職期間之薪津，被上訴人予以否准，自無不合等語，資為
抗辯。
原審斟酌全辯論意旨及調查證據之結果，以：按公務人員保障法第三條第一項規定：
「本法所稱公務人員，係指法定機關依法任用、派用之有給專任人員及公立學校編制
內依法任用之職員。」同法第三十三條規定：「下列人員準用本法之規定：一、教育
人員任用條例公布施行前已進用未經銓敘合格之公立學校職員。二、公營事業對經營
政策負有主要決策責任及依法任用之人員。三、機關組織編制中依法聘用（任）、僱
用人員。」對該法所保障之對象已有明文。復按同法第二十二條規定：「復審、再復
審之程序，除本法另有規定外，準用訴願法之規定。」而依訴願法第九條第一項規定
：「訴願自機關之行政處分書或決定書達到之次日起，應於三十日內提起之。」是依
上開規定，公務人員如不服機關之行政處分提起復審，應於該處分書達到之次日起，
三十日內為之。查本件上訴人前於嘉義縣警察局第一戶政事務所戶籍員任內，因涉嫌
貪瀆，經檢察官以瀆職罪嫌提起公訴後，嘉義縣警察局報奉臺灣省政府七十七年八月
一日（七七）府人三字第六七○五六號令核定停職，嗣該瀆職案經最高法院七十九年
度台上字第二八三號刑事判決駁回上訴人之上訴，上訴人受判處有期徒刑四年八月，
褫奪公權二年確定，旋即為嘉義縣警察局報奉臺灣省政府七十九年三月二十七日七九
府人三字第二六二八六號令核定免職並追溯自判決確定之日生效，此有臺灣嘉義地方
法院檢察署檢察官七十七年度偵字第○四○一號起訴書、臺灣嘉義地方法院七十七年
度訴字第一九五號刑事判決、最高法院七十九年度台上字第二八三號刑事判決、臺灣
省政府七十七年八月一日（七七）府人三字第六七○五六號停職令、臺灣省政府警務
處七十九年四月四日警人乙字第三六○號免職令等影本附原處分卷、再復審卷可稽，
自堪信為真實。上訴人雖主張其於停職期間被免職，惟嘉義縣警察局未依法定程序告
知免職一事，則其仍處於停職狀態中云云。惟查上訴人於八十九年三月二十九日電傳
公務人員保障暨培訓委員會之書面聲明中自承：「臺灣省政府警政廳書函中華民國八
十六年九月二日八十六警人字第一○五一○八號內容登載：查台端涉嫌貪污案件，經
法院判處有期徒刑四年八月，褫奪公權二年確定，業經臺灣省政府七十九年三月二十
七日七九府人三字第二六二八六號發布溯自判決確定日（七十九年元月二十四日）免
職在案。聲請複議（應為再複審）者乙○○。民國八十六年九月二日，確實獲得消息
免職在案，日期無訛．．．。」，顯見上訴人縱如其所稱未接獲免職令，然其亦已於
八十六年九月二日當時即已知悉遭免職。又上訴人主張其知悉遭免職後，已依法提起
訴願、再訴願救濟云云。惟查上訴人所提出之證物，其中本院八十八年度裁字第五五
八號損害賠償事件之裁定，因上訴人未合法提起訴願及再訴願程序而遭駁回其訴；另
本院八十八年度判字第三九三六號、三九四一號、四一二九號判決，係有關上訴人申
請戶籍資料之事件；均非上訴人針對其被免職而提起之行政爭訟，此外查無資料顯示
上訴人於知悉上開免職處分後三十日內，曾就該免職處分表示不服或提起行政救濟，
則該免職處分業已確定，其已無公務人員身分，揆諸首揭公務人員保障法第三條第一
項及第三十三條規定，應非公務人員保障法之保障對象，自無法依該法所定程序尋求
救濟。又公務人員之申請復職，係公務人員之身分尚屬存在為前提，即其職務尚獲保
留，如停職、留職停薪等屬之，始有復職問題，如已遭免職確定，即已喪失公務人員
身分，自無復職與否問題。至於上訴人指稱被判刑，係法院援用他人偽造或變造之證
據所致，嘉義縣警察局不察，誤將其提報免職一節，查該有罪之確定刑事判決未經撤
銷，免職之原因仍然存在，非行政機關所得拒絕適用。從而，上訴人要求復職，被上
訴人予以否准，自無違誤，復審、再復審決定，遞予維持，亦無不合。因而將原處分
及復審、再復審維持，而駁回上訴人在原審之訴，經核並無違誤。上訴論旨，仍執前
詞，指摘原判決違法，求為廢棄，自無理由，應予駁回。
據上論結，本件上訴為無理由，爰依行政訴訟法第二百五十五條第一項、第九十八條
第三項前段，判決如主文。
中    華    民    國      九十      年      十        月      五        日
                    最 高 行 政 法 院  第 三 庭
                                審 判 長 法  官      曾  隆  興
                                         法  官      趙  永  康
                                         法  官      徐  樹  海
                                         法  官      鄭  淑  貞
                                         法  官      林  家  惠
右  正  本  證  明  與  原  本  無  異
                                         法院書記官  王  福  瀛
中    華    民    國      九十      年      十        月      五        日


司法院資訊處製作；財團法人民間司法改革基金會備份。
